【裁判字號】    90,訴,658
【裁判日期】    901231
【裁判案由】    偽造有價證券等
【裁判全文】
臺灣臺南地方法院刑事判決                            九十年度訴字第六五八號
    公  訴  人  臺灣臺南地方法院檢察署檢察官
    被      告  乙○○
                丁○○
    右  一  人  本院公設辯護人丙○○
    指定辯護人
右列被告等因偽造有價證券等案件，經檢察官提起公訴（九十年度偵字第一一六一號
），本院判決如左：
    主  文
乙○○故買贓物，累犯，處有期徒刑肆月，如易科罰金，以參佰元折算壹日。
丁○○意圖供行使之用，而偽造支票有價證券，處有期徒刑壹年捌月。偽造之發票人
莊慎修、面額新臺幣二十萬元、付款人萬通商業銀行新營分行、票號AF0000000號支
票壹紙沒收。
    事  實
一、乙○○曾於民國八十七年間，因犯竊盜罪，經臺灣臺南地方法院判處有期徒刑一
    年二月確定，於八十九年五月六日執行完畢，仍不知悔改，明知綽號「阿明」，
    姓名、年籍均不詳之人，於八十九年五月間某日，在臺南市○○路金安宮廟會所
    販售之面額新臺幣（下同）二十萬元支票（發票人：莊慎修、付款人：萬通商業
    銀行新營分行、支票號碼：AF0000000，原持票人甲○於八十九年五月中旬失竊
    ）係來源不明之贓物，竟以五萬元之低價買入。
二、李誌詳於八十九年四、五月間，向丁○○借用機車一輛，其後並未歸還。嗣於八
    十九年八月間，丁○○知悉李誌詳之女友楊淑雲持有前開支票，乃向楊淑雲索得
    該支票作為賠償。得手後，又意圖供行使之用，於上開支票填載發票日，偽造成
    支票有價證券一紙，再於同年九月一日將該支票存至伊於臺南區中小企業銀行之
    帳戶兌現，惟經銀行職員向莊慎修照會時發覺支票遭竊之事，並報警循線查獲上
    情。
三、案經臺南市警察局第四分局報告臺灣臺南地方法院檢察署檢察官偵查起訴。
    理  由
一、訊據被告丁○○於警、偵訊及本院審理時，對於右揭時地，將前揭莊慎修所開發
    、面額二十萬元支票填載發票日後，向臺南區中小企業銀行提示行使等情坦承不
    諱；被告乙○○則坦承以五萬元代價，向綽號「阿明」取得上開支票，惟矢口否
    認有何故買贓物犯行，辯稱：(1)萬通商業銀行號碼AF0000000號、發票人莊慎修
    、面額二十萬元支票，乃伊於廟會所認識、綽號「阿明」因急用現金週轉，故向
    伊求借五萬元，又因伊與「阿明」並非深識，復要求保障，故「阿明」提出該票
    給伊作為抵押之用，俟其所借之款項歸還之後，再行取回。(2)伊並無從商，乃一
    按月吃薪者，絕不可能如檢察官所認定，以五萬元去購買該紙支票，且伊案發後
    始由旁人得知，報章廣告歹徒販賣支票供人使用，條件最好的，亦不過一紙七、
    八千元而已，伊怎會以五萬元去換取一紙對伊毫無用處之紙，顯與常理不合云云
    。
二、經查：
  (1)被告丁○○部份：被告丁○○前開自白，經核與證人楊淑雲於警訊中所陳述其取
    得支票過程相符，證人即原發票人莊慎修於警訊中亦明白陳稱該支票並未填載發
    票日，此外，並有該支票影本、臺南區中小企業銀行存摺類存款帳戶查詢單各一
    紙附卷可稽，被告丁○○偽造支票有價證券部份事證明確，犯行可以認定。
  (2)被告乙○○部份：前開支票係證人莊慎修因借款交付證人甲○後，於八十九年五
    月中旬在臺南市○○街二二五巷二六之三號二樓住處遭竊等情，復據證人甲○於
    警訊中陳述甚明，該支票係屬贓物，已可認定。被告乙○○雖辯稱該支票係「阿
    明」向伊借貸時所交付作為擔保者，然該「阿明」既為被告在廟會所認識，且被
    告乙○○對於「阿明」之姓名、年籍或連絡方式，均不知情，足認二人並非深交
    ，且被告乙○○於偵訊中自陳每月僅收入三、四萬元，竟同意借貸並非熟識之「
    阿明」五萬元，已與常情不符；而「阿明」既僅借貸五萬元，卻又交付面額二十
    萬元支票作為擔保，毫不畏懼被告乙○○可能兌領該支票以獲取超額利益，更有
    違情理，被告乙○○所辯該支票係借貸之擔保云云，顯不足採。再審之被告乙○
    ○於警訊中自承並不認識發票人莊慎修及原持票人甲○，卻能以五萬元代價取得
    面額二十萬元支票，被告乙○○於取得該支票時，已有該支票為贓物之認識，堪
    予認定；又被告乙○○明知該支票為贓物，仍以五萬元代價取得「阿明」顯無可
    能取回之支票，本院認「阿明」與被告乙○○間之支票收受行為，應成立買賣關
    係。末查，坊間透過報章雜誌販售所謂「芭樂票」業者，每張支票僅販售數千元
    ，雖為本院職務上已知之事項，被告乙○○並據以辯稱伊以五萬元取得並不符「
    行情」，否認係故買該支票云云，惟前開「芭樂票」乃特定集團，計畫性地藉由
    大量人頭向銀行申辦取得，與本件所涉支票已經不同，其「價值」自不能等同而
    論，何況被告乙○○於警、偵訊中均未提出此項抗辯，更可認定伊對此「行情」
    原無認識，則被告乙○○在不清楚市場行情之情況下，貪圖十五萬元差額，而以
    五萬元代價購得面額二十萬元支票使用，自非無可能，被告乙○○前引辯詞，亦
    不可採。綜上所述，本件事證已臻明確，被告乙○○之犯行亦可認定。
三、核被告乙○○所為，係犯刑法第三百四十九條第二項之故買贓物罪。被告丁○○
    所為，則係犯刑法第二百零一條第一項之意圖供行使之用，而偽造有價證券罪；
    被告丁○○偽造有價證券後持以行使，行使之低度行為，應為偽造行為所吸收，
    不復另論。又查被告乙○○曾於八十七年間，因犯竊盜罪，經本院判處有期徒刑
    一年二月確定，於八十九年五月六日執行完畢，其於五年內再犯本件有期徒刑以
    上之罪，為累犯，應依刑法第四十七條規定加重其刑。另審酌被告丁○○以被告
    乙○○借用機車未還，即自行取走面額二十萬元支票，並填載發票日意圖兌現領
    取與車價顯不相當之票款，犯行固應譴責，然其偽造有價證券之行為僅有填載發
    票日一項，情節尚非嚴重，且係因一時貪念而致犯罪，犯後亦已坦承犯行，頗有
    悔意，兼以該支票並未兌現，被告丁○○實際上並未因犯罪而獲利，本院認其犯
    罪情狀非無可憫，科以法定最低度刑尚嫌過重，爰依刑法第五十九條之規定減輕
    其刑。爰審酌被告乙○○明知「阿明」所兜售之支票為贓物，仍貪圖鉅額差價而
    故買之，被告丁○○則為彌補機車遭被告乙○○借用不歸之損失，而填載發票日
    偽造支票有價證券之犯罪動機與手段；因此造成原持票人甲○取回遭竊支票之困
    難，並紊亂金融秩序；以及被告丁○○犯罪後坦承犯行，態度良好；被告乙○○
    則飾詞否認犯罪之態度等一切情狀，各量處如主文所示之刑，並就被告乙○○部
    份諭知易科罰金之折算標準，以資懲儆。被告丁○○所偽造，發票人莊慎修、面
    額二十萬元、付款人萬通商業銀行新營分行、票號AF0000000號支票一紙，係屬
    偽造之有價證券，應依刑法第二百零五條規定沒收。
據上論斷，應依刑事訴訟法第二百九十九條第一項前段，刑法第三百四十九條第二項
、第二百零一條第一項、第四十七條、第五十九條、第四十一條第一項前段、第二百
零五條，罰金罰鍰提高標準條例第一條前段、第二條，判決如主文。
中      華      民      國      九十      年    十二      月    三十一  日
                              臺灣臺南地方法院刑事第五庭
              法  官  吳坤芳
右正本證明與原本無異。
如不服本判決，應於判決送達後十日內向本院提出上訴狀( 應附繕本 )。
                                      書記官   張豐榮
中      華      民      國      九十       年   十二      月     三十一 日
附錄本案論罪科刑法條全文：
刑法第三百四十九條
收受贓物者，處三年以下有期徒刑、拘役或五百元以下罰金。
搬運、寄藏、故買贓物或為擔保者，處五年以下有期徒刑、拘役或科或併
科一千元以下罰金。
因贓物變得之財物，以贓物論。
刑法第二百零一條
意圖供行使之用，而偽造、變造公債票、公司股票或其他有價證券者，處
三年以上十年以下有期徒刑，得併科三千元以下罰金。
行使偽造、變造之公債票、公司股票或其他有價證券，或意圖供行使之用
，而收集或交付於人者，處一年以上七年以下有期徒刑，得併科三千元以
下罰金。


司法院資訊處製作；財團法人民間司法改革基金會備份。
